臺灣桃園地方法院民事裁定　　　　　　　94年度聲字第1343號
聲　請　人　祭祀公業吳煌鄰管理人吳阿榮
聲　請　人　祭祀公業吳煌鄰管理人吳隆杰
　　　　　　　　　　　　號2樓.
相　對　人　甲○○
上列當事人間請求返還不當得利事件（本院94年度重訴字第132
號），聲請法官迴避，本院裁定如下：
    主  文
聲請駁回。
聲請訴訟費用由聲請人負擔。
    理  由
一、按法官曾參與該訴訟事件之前審裁判或仲裁者，應自行迴避
    ，不得執行職務；法官有上述之情形而不自行迴避者，當事
    人得聲請法官迴避，民事訴訟法第32條第7 款、第33 條 第
    1 項第1 款均定有明文。且當事人以上述原因聲請法官迴避
    ，依同法第34條第2 項、第284 條之規定，應提出能即時調
    查之證據以釋明之。再同法第32條第7 款所定，法官曾參與
    該訴訟事件前審裁判者之迴避，係用以保障當事人審級之利
    益，如參與一審判決之法官復參與二審判決，或參與二審判
    決之法官復參與三審判決，或下級審之裁判經上級審廢棄發
    回更審時，被聲請迴避之法官參與該更審前最後一次之下級
    審裁判，則當事人對於審級之利益即有欠缺，但如某判決業
    經上級法院廢棄，則該判決已失其存在，為該判決之法官更
    無迴避可言。又法官參與別一訴訟事件之裁判，於理由項下
    表示關於攻擊或防禦方法之意見及法律上之意見，對於現尚
    繫屬之訴訟事件當事人一造，縱有不利，亦不能認其執行職
    務有偏頗之虞（最高法院48年台再字第5 號、74年台抗字第
    20號判例意旨參照）。
二、聲請意旨略以：聲請人2 人提起本院94年度重訴字第132 號
    返還不當得利事件，原由本院法官劉雪惠審理，惟聲請人之
    1 即祭祀公業吳煌鄰管理人吳阿榮，前與其他吳富吉等共22
    人於另案（即本院87年訴字第1215號）共同作為原告（下稱
    吳阿榮等22人），對被告祭祀公業吳煌鄰管理人甲○○提起
    請求確認該祭祀公業派下權存在事件，當時即為法官林望民
    承審，判決吳阿榮等22人敗訴，幸經上訴第二審後，始由台
    灣高等法院廢棄原判決，改判吳阿榮等22人勝訴，再經最高
    法院判決確定。嗣因前任管理人甲○○侵吞該祭祀公業鉅額
    土地款項，而經該祭祀公業改選聲請人2 人接任管理人，現
    代表該祭祀公業對甲○○提起本件返還不當得利事件。詎因
    法院職務調動，上開本案改由法官林望民審理，其偏袒被告
    甲○○，心存偏見如故，故依民事訴訟法第32條第7 款、第
    33條第1 項第1 款規定，聲請法官迴避等語。
三、經查：吳阿榮等22人與祭祀公業吳煌鄰管理人甲○○間確認
    派下權存在事件，固係由法官林望民法官審理、判決，惟該
    事件經吳阿榮等22人上訴台灣高等法院（91年度上字第884
    號）後，係由該院審判長、法官3 人組成合議庭審理而為判
    決，法官林望民並未參與該第二審判決，亦未再參與上訴最
    高法院之第三審判決（93年台上字第2426號）；再該確認派
    下權存在事件經台灣高等法院審理後，已判決廢棄本院上揭
    第一審判決，改判吳阿榮等22人勝訴，並未再廢棄發回第一
    審法院即本院更審，則法官林望民亦無「參與該更審前最後
    一次之下級審裁判」之情形，有上述各審級卷宗及判決書正
    本附卷核閱足憑。茲聲請人2 人另於本院提起返還不當得利
    事件（94年度重訴字第132 號），正進行第一審訴訟程序，
    對彼等審級之利益並無欠缺，前確認該祭祀公業派下權存在
    事件之第一審判決既業經上級法院廢棄，則為該判決之法官
    林望民自無應行迴避事由可言。
四、次查，就上揭確認祭祀公業派下權存在事件之裁判，法官林
    法官於判決理由項下，表示關於攻擊或防禦方法之意見及法
    律上之意見，此為法官裁判權責之法定義務。再上揭事件之
    第一審判決業經第二審判決廢棄，且經第三審判決吳阿榮等
    22 人 勝訴確定，已生有既判力。茲聲請人2 人對於甲○○
    所提返還不當得利事件，與前確認祭祀公業派下權存在事件
    ，當事人不同，訴訟標的亦不同，聲請人2 人於後訴訟事件
    中，自得為完足之聲明、主張及舉證。又審判長應注意令當
    事人就訴訟關係之事實及法律為適當完全之辯論。審判長應
    向當事人發問或曉諭，令其為事實上及法律上陳述、聲明證
    據或為其他必要之聲明及陳述；其所聲明或陳述有不明瞭或
    不完足者，應令其敘明或補充之。法院為判決時，應斟酌全
    辯論意旨及調查證據之結果，依自由心證判斷事實之真偽，
    民事訴訟法第199 條第1 項、第2 項、第222 條第1 項規定
    甚明。上開事項，均屬法官於言詞辯論期日，本於職權，就
    訴訟程序中調查證據方法之指揮、於言詞辯論終結後為裁判
    之職責，當事人亦不能認承審法官於現繫屬中之訴訟執行職
    務有偏頗之虞。是聲請人2 人未經主張、舉證，率認法官林
    望民繼續審理將對其不利，純係個人臆測之詞，逕以此指摘
    法官林望民有偏頗之虞，亦非適當。況，聲請人2 人僅提出
    前案民事判決影本1 件，並未提出具體證據釋明承審法官與
    其所審理本案民事事件，有何特別利害關係，或與當事人之
    一造有何交誼或嫌怨，或基於其他客觀上足疑其有不公平審
    判之虞之情形。故其聲請，與上述法官應行迴避、聲請迴避
    之要件，均有不符。本件聲請為無理由，應予駁回。
五、依民事訴訟法第95條、第78條，裁定如主文。
中　　華　　民　　國　　94　　年　　10　　月　　25　　日
                  民事第二庭審判長法　官　劉克聖
                                  法　官　張震武
                                  法　官　李昆南
以上正本係照原本作成
如對本裁定抗告，須於裁定送達後10日內，向本院提出抗告狀，
並應繳納抗告費新台幣1000元。
中　　華　　民　　國　　94　　年　　10　　月　　25　　日
                                  書記官　林吟玲
